【裁判字號】    98,訴,542
【裁判日期】    990513
【裁判案由】    公共危險
【裁判全文】
臺灣花蓮地方法院刑事判決               98年度訴字第542號
公  訴  人  臺灣花蓮地方法院檢察署檢察官
被      告  甲○○
選任辯護人  范明賢律師（法律扶助基金會指派）
上列被告因公共危險案件，經檢察官提起公訴（98年度偵字第42
25號），被告於準備程序中為有罪之陳述，本院合議庭裁定由受
命法官獨任進行簡式審判程序，判決如下：
    主  文
甲○○放火燒燬他人所有非建築物之工寮、造林地，致生公共危
險，處有期徒刑捌月。緩刑貳年。並於刑之執行前，令入相當處
所，施以監護，期間為壹年。打火機壹個沒收。
    事  實
一、甲○○因罹有器質性腦徵候症，有認知功能表現呈顯著缺損
    ，注意力、短期與長期記憶、心理運思工作記憶、時間定向
    感、抽象思考能力及語言皆達顯著缺損、自我照顧能力顯著
    退化，且因上開精神及智能障礙，致其辨識行為違法之能力
    顯著降低之情形，於民國98年6月9日13時14分許及同日16時
    24分許，基於放火燒燬他人所有物之犯意，在花蓮縣卓溪鄉
    卓溪村8鄰8-1號附近，及上開地點往東50公尺處，持其所有
    之打火機 1個接續放火燒燬路邊雜草，並延及陳建文所有非
    屬建築物之之工寮、造林地（面積約 5分），致生公共危險
    。嗣於同日16時27分經警據報前往上開地點，發覺甲○○行
    跡可疑而查獲。
二、案經花蓮縣警察局玉里分局報告臺灣花蓮地方法院檢察署檢
    察官偵查起訴。
    理  由
一、上開犯罪事實，業據被告甲○○於警詢及本院審理時坦承不
    諱，核與證人陳建文於警詢所證述之情節大致相符。此外，
    復有刑案現場測繪圖、照片4張在卷可稽。被告自白核與事
    實相符，自應依法論科。
二、按刑法第174條第1項之放火燒燬現未有人所在之他人建築物
    罪，其所謂之「建築物」，乃指定著於土地之工作物，除須
    上有屋面，周有門壁，足以蔽風雨、通出入外，尚須適於「
    人」之起居始可，此由該條項將「住宅」與「建築物」併列
    即可知之（最高法院86年度台上字第2257號裁判參照）。本
    案被告放火燒燬之陳建文之工寮，並非供人起居之用，難認
    屬住宅或建築物。是核被告所為係犯刑法第175條第1項之放
    火燒燬他人所有物罪。被告先後 2次放火行為，時間、地點
    密接，所侵害法益同一，應為接續犯。被告於本案發生時，
    認知功能表現呈顯著缺損，注意力、短期與長期記憶、心理
    運思工作記憶、時間定向感、抽象思考能力及語言皆達顯著
    缺損、自我照顧能力顯著退化，目前仍在行政院國軍退除役
    官兵輔導委員會玉里榮民醫院住院就診中等情，有該院診斷
    證明書、99年3月8日玉醫醫字第0990002019號函分別在卷可
    稽，足認被告於行為時，已因心智缺陷致依其辨識而行為之
    能力顯著降低，爰依刑法第19條第 2項之規定減輕其刑。爰
    審酌被告並無前科紀錄，素行尚佳，本案持打火機任意燒燬
    他人之物，惟放火地點尚非人口稠密之處，犯罪手段、目的
    、及所生危害尚非重大，且本身罹有疾患，現仍就醫中，及
    犯罪後坦承犯行之態度等一切情狀，量處如主文所示之刑。
    又被告前未曾受有期徒刑以上刑之宣告，有臺灣高等法院被
    告前案紀錄表附卷可按，其一時失慮致罹刑典，本院認經此
    偵、審程序之教訓，當知所警惕，而無再犯之虞，並認前開
    對其宣告之刑，以暫不執行為適當，爰併諭知緩刑 2年。又
    因有第19條第 2項及第20條之原因，其情狀足認有再犯或危
    害公共安全之虞時，於刑或之執行完畢或赦免後，令入相當
    處所，施以監護。但必要時，得於刑之執行前為之，刑法第
    87條第 2項定有明文。該條所定之監護處分，性質上有監禁
    與保護之雙重意義，一方面使受處分人與社會隔離，以免危
    害社會；他方面給予適當治療，使其回歸社會生活。是因有
    刑法第19條第 2項情形而減輕其刑者，法院衡酌行為人之危
    險性，認為有危害公安之虞，為達到防衛社會之目的，有對
    其採取隔離、保護與治療措施之必要，即得一併宣告監護處
    分。查本案被告確實因前開心智缺損情形，現仍在就醫住院
    治療中，參以被告本案之放火行為，實具有相當之社會危害
    性，是本院認為預防其未來因上開病情之影響而出現類似之
    危險行為，宜接受持續規則之精神評估與治療，爰依刑法第
    87條第 2項規定，併諭知其於刑之執行前，令入相當處所，
    施以監護1年。打火機1個，為被告所有，且為供本案犯罪所
    用之物，為被告供承在卷，爰依法宣告沒收。
三、依刑事訴訟法第 273條之1第1項、第299條第1項前段，刑法
    第175條第1項、第19條第2項、第74條第1項第1款、第 87條
    第2項、第38條第1項第2款，判決如主文。
中    華    民    國    99    年    5     月    13    日
                  刑事第一庭    法  官  林恒祺
以上正本證明與原本無異。
如不服本判決應於收受送達後10日內向本院提出上訴書狀，並應
敘述具體理由。其未敘述上訴理由者，應於上訴期間屆滿後20日
內向本院補提理由書(均須按他造當事人之人數附繕本)「切勿逕
送上級法院」。
中    華    民    國    99    年    5     月    14    日
                                書記官
附錄本判決論罪之法律條文：
中華民國刑法第175條
放火燒燬前二條以外之他人所有物，致生公共危險者，處 1年以
上7年以下有期徒刑。
放火燒燬前二條以外之自己所有物，致生公共危險者，處 3年以
下有期徒刑。
失火燒燬前二條以外之物，致生公共危險者，處拘役或 3百元以
下罰金。

司法院資訊處製作；財團法人民間司法改革基金會備份。
